臺灣士林地方法院交通事件裁定　　　　96年度交聲字第1243號
原處分機關　交通部公路總局台北區監理所基隆監理站
異　議　人
即受處分人　甲○○
上列異議人即受處分人因違反道路交通管理處罰條例案件，對於
交通部公路總局臺北區監理所基隆監理站民國（下同）96年8 月
31日所為之處分（原處分案號：基監字第裁42-AHI101152號），
聲明異議，本院裁定如下：
    主  文
原處分撤銷。
甲○○不罰。
    理  由
一、按法院受理交通事件，準用刑事訴訟法之規定，道路交通管
    理處罰條例第89條前段定有明文，是最高法院76年台上字第
    4986號判例所揭「認定犯罪事實所憑之證據，雖不以直接證
    據為限，間接證據亦包括在內；然而無論直接或間接證據，
    其為訴訟上之證明，須於通常一般之人均不致有所懷疑，而
    得確信其為真實之程度者，始得據為有罪之認定，倘其證明
    尚未達到此一程度，而有合理之懷疑存在以致事實審法院無
    從取得有罪之確信時，即應由法院為諭知被告無罪之判決」
    之意旨，於法院審理行為人違反道路交通管理處罰條例案件
    時，自當有其適用。易言之，法院於審理行為人違反道路交
    通管理處罰條例案件，當踐行完畢調查證據之程序後，為事
    實之認定時，如就原處分機關所認定之行為人違規事實仍有
    合理之訴訟上懷疑，而無法百分之百確信行為人確有該當於
    道路交通管理處罰條例各該處罰條文之構成要件事實時，即
    應依訴訟上對待證事實「倘有懷疑，則從被告之利益作解釋
    」之證據法則，作對受處分人有利之認定。次按交通警員製
    單舉發違反道路交通管理處罰條例所列之違規事實，本質上
    為行政處分，係公務員基於職務上權力，依法就特定之具體
    事件所為具公法上效果之單方行政行為，基於公務員為公法
    上行為具有公信力之原則，該行政處分當可被推定為有效。
    蓋行政處分不受其瑕疵所影響，先認定其具有效力，再進行
    事後審查，應係基於交易安全與法律安定性之考量，不欲任
    何機關或人民可無視此一國家行為之存在，充其量僅係「有
    效推定」。復鑑於交通違規事實往往驟然而現、稍縱即逝，
    若硬性要求舉發員警不分違規情節，一律必須預留證據，俾
    便事後提出供法院審查，除有現實技術可行性之困難，勢將
    大幅提高交通管理之行政成本，並嚴重削弱道路交通管理之
    行政效能，此亦非立法者制定道路交通管理法規之本意。惟
    舉發交通違規行為之處分亦屬行政行為，亦應遵循公正、公
    開與民主之程序，確保依法行政之原則，以保障人民權益，
    若受處分人遭受舉發之交通違規事實，僅有舉發違反道路交
    通管理事件通知單及裁決書等書面資料可參，且上載情節顯
    有違背論理法則、經驗法則，乃至與認定事實不符等情，殊
    無僅以舉發員警與受處分人素不相識、且無仇隙，當無設詞
    攀誣之理，遽為「有效推定」，推認受處分人確有交通違規
    之事實。如此不啻貶損法院事後審查舉發交通違規處分之制
    度功能，甚者，勢將降低交通主管機關提升取締交通違規技
    術及添購科技採證設備之誘因，終將侵蝕人民對於法秩序、
    乃至司法制度之信賴。又按交通違規之舉發可分為「當場舉
    發」及「逕行舉發」。就「逕行舉發」之交通違規事件，因
    受處分人無當場向員警辯駁、陳述意見之機會，故現行法制
    就其條件多所設限，此觀道路交通管理處罰條例第7 條之2
    之規定自明。至「當場舉發」之交通違規事件，雖慮及現實
    技術可行性之困難，而未硬性要求舉發員警不分違規情節，
    一律必須預留證據，俾便事後提出以供法院審查，然倘舉發
    當時之情狀，並無不能或難於採證之情形者，則舉發員警自
    仍應衡酌當時情況，予以適當之舉證，以昭人民信服，合先
    敘明。
二、原處分意旨略以：本件異議人即受處分人甲○○於96年5 月
    11日22時3 分，騎乘車牌號碼GMT-130 號重型機車行經臺北
    市內湖區○○○路與經貿1-7 號道路路口處時，經臺北市政
    府警察局南港分局交通分隊警員當場攔停舉發「闖紅燈」之
    違規，爰依道路交通管理處罰條例第53條第1 項規定，並經
    原處分機關即交通部公路總局臺北區監理所基隆監理站依上
    開規定及違反道路交通管理事件統一裁罰標準及處理細則等
    規定，於96年8 月31日裁處受處分人罰鍰新臺幣4,500 元，
    並依同條例第63條第1 項第3 款規定，記違規點數3 點。
三、異議意旨略以：伊認為交通法規明文規定黃燈要儘速通過，
    紅燈要停待綠燈方可走，經貿二路有二段式待轉區，伊有照
    順序停車再開。異議人向原處分機關表示不服舉發，經原處
    分機關裁決維持舉發結果後，異議人於法定期限內向本院交
    通法庭聲明異議云云。
四、經查：
（一）按汽車駕駛人，行經有燈光號誌管制之交岔路口闖紅燈者
      ，處1,800 元以上5,400 元以下罰鍰，並記違規點數3 點
      ，道路交通管理處罰條例第53條第1 項、第63條第1 項第
      3 款雖分別定有明文。惟闖紅燈定義，法無明文規定，應
      參酌道路交通標誌標線號誌設置規則第206 條所定：行車
      管制號誌顯示為圓形紅燈者，其意義為車輛禁止通行，不
      得超越停止線或進入路口之規定，以於行車號誌顯示為圓
      形紅燈時，猶仍超越停止線進入路口者，始足當之。倘於
      行車號誌顯示為圓形紅燈前，即已超越停止線或進入路口
      ，則與闖紅燈之行為有間，不得援引闖紅燈之規定加以處
      罰。
（二）證人即舉發本件違規之臺北市政府政府警察局南港分局交
      通分隊警員高彗峰到庭結證稱：「（問：本件你取締、經
      過？）受處分人從經貿二路北向南號誌紅燈時，騎乘至西
      側待轉區要西往東待轉，西向東行駛到1-7 號道路被攔停
      。」、「（問：當時南北向確實是紅燈？）我站的位置可
      以看到東西向，當時東西向確實是綠燈，所以南北向應該
      是紅燈。我看不到南北向號誌。」（參見本院96年10月19
      日訊問筆錄）。
（三）查本件證人高彗峰當時所處位置雖可藉由經貿1-7 號東向
      西之號誌為綠燈，推測異議人由經貿二路左轉至經貿1-7
      號為闖紅燈之違規，惟其所站位置既無法看見經貿路二段
      路口之停止線，即無從目擊異議人在行車管制號誌顯示為
      圓形紅燈時超越該停止線而進入路口，此不惟經證人高彗
      峰結證明確，並對於受處分人所繪製之現場圖亦表示無意
      見。異議人所騎乘之重型機車於過停止線時為綠燈或者是
      紅燈，依證人高彗峰所在之位置並無法得知，是證人以當
      時所在位置附近之東西向號誌為綠燈而推論異議人於越過
      停止線時，南北向燈號已轉為紅燈，並非絕對正確（按異
      議人通過停止線時，有可能為綠燈或黃燈，通過後始變為
      紅燈，而東西向號誌則變為綠燈），自不能以此來推斷異
      議人是否確有闖紅燈。處分機關認異議人有闖紅燈，尚乏
      積極證據。
五、綜上所述，本院因認異議人之異議為有理由，爰依法撤銷原
    處分，並另為異議人不罰之諭知，以資適法。
六、據上論斷，應依道路交通案件處理辦法第20條前段裁定如主
    文。
中　　華　　民　　國　　96　　年　　11　　月　　15　　日
　　　　　　　　　            交通法庭法　官　賴邦元
以上正本證明與原本無異。
如不服本裁定，應於送達後5日內，向本院提出抗告狀。
　　　　　　　　　　　　　　　　      書記官　游育慈
中　　華　　民　　國　　96　　年　　11　　月　　15　　日
